---
title: "Análise - PIM -PF"
author: "Jonatha Azevedo e Leonardo Filgueira"
date: "November 25, 2017"
output: html_document
---

```{r setup, include=FALSE}
knitr::opts_chunk$set(echo = TRUE)
```

### Os dados

A série que usaremos no trabalho é a produção física industrial produzida pelo IBGE, sem ajuste sazonal e no ínidice de base fixa com base em 2002 = 100. Os dados variam de jan/2002 a out/2017.

Utilizando o pacote `BETS` podemos obter esse dado atualizado em tempo real atráves da API do SIDRA. 


```{r, message=FALSE}
require(BETS)
dados = BETS.sidra.get(x = c(3653), from = c("200201"), to = c("201710"), territory = "brazil",variable = 3135, sections = c(129316), cl = 544)

## transformando os dados em um objeto TS
dados = dados$serie_3653
dados = ts(dados$Valor,start = c(2002,01),frequency = 12)
head(dados)
```

### Cálculo dos índices

(Ver qual índice exatamente)
De acordo com [documentação no site do IBGE](https://ww2.ibge.gov.br/home/estatistica/indicadores/industria/pimpfbr/srmindconjind.pdf), o indicador é calculado pela razão do produto de preços e quantidades, resultando em algo adimensional. São feitas manipulações algébricas, mas pelo que pude ver de maneira rápida, não "aparece" nada com unidade pro indicador. 

### Análise Gráfica

Com os gráficos, podemos ver e associar acontecimentos que influênciam o comportamento da série temporal, nos dando um feeling sobre o que acontece.

```{r,message=FALSE,fig.align='center',out.width="90%"}
require(dygraphs)
dygraph(dados)
```


Podemos ver que no final de  2008 a série foi radicalmente afetada pela crise economica assumindo um valor bem diferente do que do comportamento da habitual da série.

```{r,fig.align='center'}
plot(dados)
abline(h = seq(70,110,5), v = seq(2003,2017,1), lty = 3, col = "darkgrey")
```


```{r,fig.align='center'}
monthplot(dados)
```

Percebe-se que a série tem um média maior em outubro podemos justificar pelo aquecimento do mercado devido às comemorações de final de ano.

Fica claro com o auxílio do `monthplot` que a série tem comportamento sazonal. Repare que dos meses de janeiro a outrubro o indice é crescente, mas para os outros dois meses não.


### Modelagem

#### Segundo Box & Jenkins 

A metodologia de Box & Jenkins para séries temporais estacionárias e construção de modelos ARIMA segue  um ciclo iterativo composto por cinco etapas:

 - Especificação: classe geral de estruturas `SARIMA(p,d,q)(P,D,Q)` é analisada
 
```{r especificacao}

```
 
 - Identificação: com base na  `FAC` e `FACP` amostrais e outros critérios
 
```{r identificacao, fig.align='center',message=FALSE}

# autocorrelacao e autorrelacao parcial
x=acf(dados,plot=F)
par(mfrow=c(1,2))
plot(x,ylim=c(-1,1), main="")
pacf(dados, main="",ylim=c(-1,1))


#analisando a autocorrelacao extendida
require(TSA)
eacf(dados, ar.max = 7, ma.max = 13)

```
 

```{r estacionariedade}
#testando a estacionariedade 
#com o teste de Dickey-Fuller
adf.test(dados) 
```
 
 
 
```{r identificacao2, fig.align='center',message=FALSE}
require(forecast)
modelo = auto.arima(dados)
modelo
```
 
 Identificado o modelo `ARIMA(2,1,2)(1,1,2)` podemos verificar de forma rápida, se os parametros do modelo são significativos. 
 
```{r significancia,message=FALSE}

BETS.t_test(modelo)

```
 
 Podemos ver que o parametro da parte de médias móveis `sm1` não é significativo e deve ser retirado do modelo.
 
```{r retirando nao significativo}
modelo$coef = modelo$coef[-length(modelo$coef)]
```
 
 Com isso, temos um modelo `SARIMA(2,1,2)(1,1,0)`
 
 
```{r criacao do modelo}

fit.pim = Arima(dados,order=c(2,1,2),seasonal = c(1,1,0),method = "ML",lambda = 0)
summary(fit.pim)
```
 
 
 - Estimação: os parâmetros do modelo identificado são estimados e testados
 estatísticamente sobre uma significancia
 - Diagnótico
 - Modelo definitivo




### Testando estacionariedade 





