---
title: "Modelagem  - Trabalho de Séries Temporais"
author: "Jonatha Azevedo, Leonardo Filgueira, George Amarante e Matheus Camelo"
date: "December 4, 2017"
output: 
  ioslides_presentation:
    incremental: true
    fig_width: 8
    fig_height: 4
    fig_caption: true
    logo: teste.jpeg
---

```{r setup, include=FALSE}
knitr::opts_chunk$set(echo = FALSE)
```


```{r, echo=FALSE}
logo<-"teste.jpeg"
```
## Produção Física Industrial

A pesquisa Industrial Mensal da Produção Física - Brasil tem como objetivo principal:
  
  
  - Servir como medida da evolução de curto prazo do valor adicionado da indústria, dado um determinado período de referência. 
  
  
  
## Os dados  
  
```{r, echo=FALSE,message=FALSE,fig.align='center',eval=TRUE}
require(BETS)
require(forecast)
require(TSA)
require(dygraphs)
``` 


```{r, echo=FALSE,message=FALSE,fig.align='center',eval=TRUE}
dados <-  BETS.sidra.get(x = c(3653), from = c("200201"), 
to = c("201710"), territory = "brazil",variable = 3135, 
sections = c(129316), cl = 544)
dados <- ts(dados$serie_3653$Valor,start = c(2002,01),frequency = 12)
```
  
  
```{r, echo=TRUE,message=FALSE,fig.align='center',eval=TRUE}
dygraphs::dygraph(dados)
```

## Decomposição

```{r, echo=TRUE,message=FALSE,fig.align='center',eval=TRUE}
plot((decompose(dados)))
```

## Grafico da série por meses

  
```{r, echo=FALSE,message=FALSE,fig.align='center',eval=TRUE}
monthplot(dados,col.base=2,lty.base=2)
legend("topleft",legend=c("PIM-PF","Média"),lty = c(1,2),col=c(1,2),bty="n")
abline(h = seq(70,110,5), v = seq(2002,2016,1), lty = 3, col = "darkgrey")
```


## Análise exploratória

O que podemos observar com os gráficos, antes de modelar de fato a série temporal: 

 - 


## Slide with Bullets

- Bullet 1
- Bullet 2
- Bullet 3

## Slide with R Output

```{r cars, echo = TRUE}
summary(cars)
```

## Slide with Plot

```{r pressure}
plot(pressure)
```

