---
title: "Relatorio - certo"
author: "Jonatha Azevedo e Leonardo Filgueira"
date: "November 29, 2017"
output: html_document
---

```{r setup, include=FALSE}
knitr::opts_chunk$set(echo = TRUE)
```

```{r dados, message=FALSE}
require(BETS)
dados <-  BETS.sidra.get(x = c(3653), from = c("200201"), to = c("201710"), territory = "brazil",
                         variable = 3135, sections = c(129316), cl = 544)
dados <- ts(dados$serie_3653$Valor,start = c(2002,01),frequency = 12)
```


## Análise gráfica


```{r graficos1,fig.align='center'}
plot.ts(dados)
```



```{r graficos2,fig.align='center'}
pim = dados
monthplot(pim,col.base=2,lty.base=2)
legend("topleft",legend=c("pim","media"),lty=c(1,2),col=c(1,2),bty="n")
```

Com o auxilio do gráfico podemos verificar que:

  - Tem característica sazonal, uma vez que de janeiro a outrubro o índice é crescente e nos outros meses é decrescente. O que se repete todos os anos.
  - Pensando na crise economica de 2008 a produção industrial é bem afetada atingindo um valor discrepante em relação ao comportamento habitual e, logo após, parece se manter estável.
  - Parace ter variação constante, sendo não necessário transformar os dados. Veja:
  
```{r,message=FALSE,fig.align='center'}
par(mfrow=c(1,2))
plot.ts(dados)
plot.ts(log(dados))

```
  
  - Não há mudança de variabilidade quando transformamos os dados, passando o logaritmo.
  
  
  
## Decomposição 


Podemos utilizar o comando `decompose` para verificar algumas componentes não tão claros com o plot.ts, ou seja, podemos verificar: 

  - tendência + ciclo
  - sazonalidade
  - erro (resíduo)

```{r decompose,fig.align='center'}

plot(decompose(pim))

```

No gráfico, podemos verificar uma tendencia positiva, mas um quebra estrutural causada pela crise economica de 2008. Podemos verificar que realmente há sazonalidade na série temporal.

Agora, temos que vereficiar a estacionáriedade da parte não sazonal e da parte sazonal.


### Parte não sazonal

Há quatro maneiras de observar se a série temporal em estudo é ou não estacionária:

   - Análise gráfica;
   - Comparação da média e da variância da ST para diferentes períodos de tempo;
   - Observação da FAC (função de autocorrelação)
   - Testes de raiz unitária
   
```{r fac1,fig.align='center',fig.width=4.5,fig.height=2.5}
BETS.corrgram(pim,lag.max=36,knit = TRUE)
```
   
### Testando estacionariedade

Considerando as seguintes hipótese:

H_0: A série temporal possui raiz unitária -> a série é não estacionária

H_1: A série temporal não possui raiz unitária -> a série é estacionária

```{r estacionariedade,message=FALSE,fig.align='center',fig.width=4.5,fig.height=2.5}
require(forecast)
require(TSA)
require(urca)
adf.test(pim) 
pim.drift <- ur.df(pim,type = c("drift"),lags=24,selectlags = "AIC")
BETS.corrgram(pim.drift@res,lag.max=36,knit = TRUE)
```

   Sendo o p-valor igual a `0,04019`, rejeitamos a hipótese nula, ou seja, a série temporal é estacionária. 
   
```{r}
adf.test(pim)
```


### Verificando a ordem do modelo geral SARIMA(p,d,q)(P,D,Q)

Verificando a parte de médias móveis 
```{r,fig.align='center'}
acf(pim,lag.max = 48)
```

Parece ser não estacionária!


verificando a parte autorregressiva

```{r,fig.align='center'}
pacf(pim,lag.max = 48)
```

Aplicando diferenciação 

```{r, fig.align='center'}
acf(diff(pim),lag.max = 48)
```


   